【裁判字號】    97,抗,106
【裁判日期】    970130
【裁判案由】    本票裁定
【裁判全文】
臺灣臺北地方法院民事裁定               97年度抗字第106號
抗  告  人  乙○○
            甲○○
相  對  人  香港商香港上海豐銀行股份有限公司
法定代理人  丙○○
上列當事人間本票裁定事件，抗告人對於中華民國96年12月18日
本院96年度票字第81217 號裁定提起抗告，本院裁定如下：
    主  文
抗告駁回。
抗告程序費用新台幣壹仟元由抗告人連帶負擔。
    理  由
一、本件抗告人抗告意旨略以：相對人並未向抗告人提示本票，
    又抗告人住所位於彰化縣，依以原就被原則，本院應無管轄
    權，再者，抗告人於民國96年1 月22日尚有繳納貸款本息，
    故所欠款項非如相對人所言係新台幣（下同）1,923,053 元
    等語。
二、本件相對人主張其執有抗告人於93年12月15日所共同簽發之
    本票一紙（下稱系爭本票），內載金額2,100,000 元，付款
    地在台北市○○區○○路一段333 號2 、10、13至16、21、
    23樓，利息按年息4.14% 計算，免除作成拒絕證書，到期日
    未載；詎經相對人於95年12月22日提示僅支付其中部分外，
    其餘1,923,053 元未獲付款，為此提出本票一紙聲請本院裁
    定准予強制執行等情，業據其提出本票為證，本院依票據法
    第一百二十三條規定審酌相對人提出之本票後裁定予以准許
    ，尚無不合。
三、抗告人雖謂相對人未曾向其提示系爭本票等語。但按執票人
    向本票發票人行使追索權時，得聲請法院裁定後強制執行，
    票據法第一百二十三條定有明文。次按，本票上雖有免除作
    成拒絕證書之記載，執票人仍應於所定期限內，為付款之提
    示，但對於執票人主張未為提示者，應負舉證責任，亦為同
    法第一百二十四條、第九十五條所明定者。蓋本票為提示證
    券，本票執票人欲行使票據上權利，應於一定期限內向付款
    人為提示票據、請求付款，本票之提示，實為執票人行使票
    據權利之前提；至於免除作成拒絕證書之記載，僅係執票人
    無庸證明提示未獲付款結果之事實，其在行使票據追索權前
    ，仍應於所定期限內為付款之提示（最高法院71年度台上字
    第3671號判決、84年度台抗字第22號裁定參照）。據此，本
    票內固然已記載免除作成拒絕證書，執票人仍應於所定期限
    內為付款之提示，僅主張執票人未為提示者，應負舉證之責
    而已。經查，系爭本票既記載免除作成拒絕證書，是抗告人
    抗辯相對人未經提示付款，即應由其負舉證責任。茲既抗告
    人就此未能舉證證明之，所辯自不足取。
四、又依非訟事件法第一百九十四條第一項規定：「票據法第一
    百二十三條所定執票人就本票聲請法院裁定強制執行事件，
    由票據付款地之法院管轄。」，卷查，系爭本票上業已載明
    付款地位於台北市○○區○○路一段333 號2 、10 、13 至
    16、21、23樓（見原審卷第4 頁），故本院就兩造間本票裁
    定事件自有管轄權。抗告人所辯應以其住所地法院定管轄乙
    節，洵無足採。
五、再者，法院就本票裁定事件，僅就本票是否具備形式要件而
    為審查，至該其餘本票債務是否業已清償而消滅，抗告人應
    依訴訟程序另謀解決，而非於裁定程序中為此爭執；準此，
    抗告人指陳其等所欠款項非如相對人所言係1,923,053 元一
    節，亦無可取。從而，抗告人提起本件抗告，為無理由，應
    予駁回。
六、爰依非訟事件法第二十一條第二項、第二十四條第一項、第
    四十六條、民事訴訟法第四百九十五條之一第一項、第四百
    四十九條第一項、第八十五條第二項，裁定如主文。
中    華    民    國    97    年    1     月    30    日
                  民事第三庭審判長法  官  張靜女
                                  法  官  管靜怡
                                  法  官  賴錦華
以上正本係照原本作成
得於十日內以違背法令為理由，委任律師為訴訟代理人，向本院
提出再抗告，而後始可再抗告於臺灣高等法院（對於費用之裁定
，不得獨立聲明不服）
中    華    民    國    97    年    1     月    30    日
                                  書記官  林桂玉


司法院資訊處製作；財團法人民間司法改革基金會備份。
